【裁判字號】    91,訴,3530
【裁判日期】    920306
【裁判案由】    清償借款
【裁判全文】
臺灣高雄地方法院民事判決  九十一年度訴字第三五三○號
    原      告  第一商業銀行股份有限公司
    法定代理人  陳建隆
    訴訟代理人  己○○
                庚○○
    被      告  乙○○○
                丁○○
                甲○○
                戊○○
                丙○○
    共      同
    訴訟代理人  呂富田律師
                黃宏綱律師
右當事人間請求清償借款事件，本院判決如左：
    主      文
被告乙○○○應給付原告新台幣肆佰萬元，及自民國八十六年十月二十九日起至清償
日止，按週年利率百分之十計算之利息，並自民國八十六年十一月三十日起至清償日
止，逾期六個月以內者，按上開利率百分之十，逾期超過六個月者，按上開利率百分
之二十計算之違約金。
原告其餘之訴駁回。
訴訟費用由被告乙○○○負擔五分之一，餘由原告負擔。
    事      實      及      理      由
一、原告主張被告乙○○○於民國八十二年九月十四日邀訴外人曾周永為連帶保證人
    ，向高雄縣梓官區漁會（下稱梓官區漁會）借款新台幣（下同）四百萬元，約定
    借款期限自八十二年九月十四日起至八十五年九月十四日止，期間按月繳交利息
    ，到期一次清償本金。利息按週年利率百分之十計算，逾期付息或到期未履行債
    務時，除依上開利率計息外，其逾期在六個月以內者，按上開利率百分之十，超
    過六個月者，按上開利率百分之二十計付違約金；嗣原告於九十年九月十五日受
    讓梓官區漁會信用部之全部營業（包括梓官區漁會對本件被告之上開債權）。詎
    被告乙○○○於借款期限屆至後並未清償本金，仍繼續繳納利息至八十六年十月
    二十八日止，尚欠原告如主文第一項所示之本息、違約金迄未清償，而訴外人曾
    周永為其連帶保證人，依約應負連帶清償之責，惟曾周永已於八十四年一月十五
    日死亡，而被告乙○○○係曾周永之妻，被告丁○○、甲○○、戊○○、丙○○
    （下稱丁○○等四人）係曾周永之子女，均為其法定繼承人，故除被告乙○○○
    本身即為本件借款之借款人，應依消費借貸關係負清償之責外，其餘繼承人即被
    告丁○○等四人應依連帶保證及繼承之法律關係就此債務負連帶清償之責。綜上
    ，原告爰依消費借貸、連帶保證契約及繼承之法律關係請求被告連帶給付借款四
    百萬元及其利息、違約金。從而聲明：被告應連帶給付原告四百萬元，及自八十
    六年十月二十九日起至清償日止，按週年利率百分之十計算之利息，並自八十六
    年十一月三十日起至清償日止，逾期六個月以內者，按上開利率百分之十，逾期
    超過六個月者，按上開利率百分之二十計算之違約金。
二、被告則以被告乙○○○固應依消費借貸關係負責清償本件債務，惟本件借款為定
    有期限之債務，而債務屆期後原告並未依約請求被告清償本金，反而同意被告乙○○○繼續繳納利息至八十六年十月二十八日，足見原告允許主債務人即被告乙○○○延期清償，是依民法第七百五十五條之規定，原告既然未經保證人即被告
    丁○○等四人之同意即允許被告乙○○○延期清償，則被告丁○○等四人之連帶
    保證責任已解除等語置辯。並聲明：駁回原告之訴。
三、原告主張被告乙○○○於八十二年九月十四日邀訴外人曾周永為連帶保證人，向
    梓官區漁會借款四百萬元，約定借款期限自八十二年九月十四日起至八十五年九
    月十四日止，期間按月繳交利息，到期一次清償本金。利息按週年利率百分之十
    計算，逾期付息或到期未履行債務時，除依上開利率計息外，其逾期在六個月以
    內者，按上開利率百分之十，超過六個月者，按上開利率百分之二十計付違約金
    ；嗣原告於九十年九月十五日受讓梓官區漁會對本件被告之上開債權。詎被告乙○○○於借款期限屆至後並未清償本金，仍繼續繳納利息至八十六年十月二十八
    日止，尚欠原告如主文第一項所示之本息、違約金迄未清償，又曾周永已於八十
    四年一月十五日死亡，而被告乙○○○係曾周永之妻，被告丁○○等四人係曾周
    永之子女，均為其法定繼承人等事實，為被告所不爭，並據原告提出財政部九十
    年九月十四日台財融（三）字第○九○三○○○○九三號函、擔保放款借據、放
    款戶授信明細查詢單、戶口名簿謄本、繼承系統表、本院民事庭九十一年十月二
    十一日（九一）高貴民忠行字第五三三五一號函、借款申請書、擔保放款貸款放
    款分戶卡、放款利率表各一份及授信約定書二份為證，堪信其為真實。
四、至原告主張被告丁○○、甲○○、戊○○、丙○○等四人應依連帶保證契約及繼
    承之法律關係連帶清償本件借款等語，則為被告所否認，並以前開各詞置辯。經
    查：
（一）按就定有期限之債務為保證者，如債權人允許主債務人延期清償時，保證人除
      對於其延期已為同意外，不負保證責任。民法第七百五十五條定有明文。本件
      兩造既約定系爭借款期限自八十二年九月十四日起至八十五年九月十四日止，
      期間僅須按月繳交利息，到期一次清償本金，則系爭借款即屬定有期限之債務
      ，並以八十五年九月十四日為清償期無疑；而被告乙○○○於清償期屆至後並
      未一次還清本金，原告亦未請求被告乙○○○清償本金，而是繼續按月收取利
      息至八十六年十月二十八日，足見原告已同意被告乙○○○延期清償。從而，
      原告既已同意系爭借款主債務人即被告乙○○○延期清償，復未舉證證明連帶
      保證人即被告丁○○等四人有同意其延期之情形，依照前開法條規定，被告丁○○等四人於系爭借款到期後自無須再負連帶保證之責任。
（二）原告雖主張訴外人曾周永曾與原告約定：「如貴會（即梓官區漁會）拋棄擔保
      物權之全部或一部，或同意更換擔保物，或允許主債務人延期清償、或分期清
      償，均毋須再徵求立約人（即曾周永）之同意，立約人仍負全部債務之保證責
      任。」，有曾周永於八十二年八月十三日簽立之授信約定書一紙在卷可憑，足
      認本件即使原告允許主債務人延期清償，被告丁○○等四人仍應負連帶保證責
      任等語。惟按法律行為，違反強制或禁止之規定者，無效。再按本節所規定保
      證人之權利，除法律另有規定外，不得預先拋棄。又修正之民法第七百三十九
      條之一之規定，於民法債編修正施行前成立之保證，亦適用之。民法第七十一
      條前段、同法第七百三十九條之一及民法債編施行法第三十三條分別定有明文
      。查曾周永係於八十二年八月十三日簽立上開授信約定書，而民法第七百三十
      九條之一係於八十九年五月五日施行，則依民法債編施行法第三十三條規定，
      本件曾周永所簽上開授信約定書之約款應適用前揭民法第七百三十九條之一之
      規定。又查，民法第七百三十九條之一、第七百五十五條同屬民法債編第二章
      第二十四節（保證）之條文，該法復未特別規定第七百五十五條保證人之權利
      得預先拋棄，是依據民法第七百三十九條之一之規定，足認保證人不得預先拋
      棄依同法第七百五十五條免除保證責任之權利。從而，依照前揭民法及民法債
      編施行法之規定，原告與曾周永間關於「原告允許主債務人延期清償時，毋須
      再徵求曾周永同意，曾周永仍負全部債務之保證責任」之約定，因違反法律之
      強制規定而無效，是本件原告主張被告丁○○等四人於原告允許主債務人延期
      清償後，依約仍應負連帶保證之責任等語，即不足採。
（三）綜上，被告丁○○等四人抗辯系爭借款為定有期限之債務，原告同意主債務人
      延期清償，其延期未得被告丁○○等四人之同意，故依民法第七百五十五條之
      規定，被告丁○○等四人不負連帶清償責任等語，洵屬可採。
五、末按稱消費借貸者，謂當事人約定，一方移轉金錢或其他代替物之所有權於他方
    ，而他方以種類、品質、數量相同之物返還之契約。借用人應於約定期限內，返
    還與借用物種類、品質、數量相同之物。遲延之債務，以支付金錢為標的者，債
    權人得請求依法定利率計算之遲延利息。但約定利率較高者，仍從其約定利率。
    當事人得約定債務人不履行債務時，應支付違約金，民法第四百七十四條、第四
    百七十八條、第二百三十三條第一項、第二百五十條第一項分別定有明文。經查
    ，本件被告乙○○○為系爭借款之借用人，未依約清償借款，尚欠原告如主文第
    一項所示之本息、違約金迄未清償，而被告丁○○等四人雖為連帶保證人曾周永
    之繼承人，惟系爭借款為定有期限之債務，原告允許主債務人即被告乙○○○延
    期清償時，並未得被告丁○○等四人之同意，已如前述。從而，原告依消費借貸
    之法律關係請求被告乙○○○給付四百萬元及自八十六年十月二十九日起至清償
    日止，按週年利率百分之十計算之利息，並自八十六年十一月三十日起至清償日
    止，逾期六個月以內者，按上開利率百分之十，逾期超過六個月者，按上開利率
    百分之二十計算之違約金，為有理由，應予准許。至原告請求被告丁○○、甲○○、戊○○、丙○○連帶給付四百萬元及如主文第一項所示之利息、違約金部分
    ，為無理由，應予駁回。
六、本件事證已臻明確，兩造其餘攻擊防禦方法及舉證，核於判決結果不生影響，爰
    不一一論斷，附此敘明。
據上論結，本件原告之訴一部為有理由，一部為無理由，依民事訴訟法第七十九條但
書、第八十五條第一項但書，判決如主文。
中      華      民      國    九十二    年      三      月      六      日
                              臺灣高雄地方法院民事第二庭
~B審判長法官  楊富強
~B法      官  李勝琛
~B法      官  楊筑婷
右為正本係照原本作成。
如不服本判決，應於送達後廿日內，向本院提出上訴狀並表明上訴理由，如於本判決
宣示後送達前提起上訴者，應於判決送達後十日內補提上訴理由書（須附繕本）。
中      華      民      國    九十二    年      三      月      六      日
~B法院書記官  胡淑芳


司法院資訊處製作；財團法人民間司法改革基金會備份。
